臺灣高等法院高雄分院刑事判決　　　　　　　　　九十一年度上易字第一三三九號
　　上訴人即被告　丙○○
右上訴人因毀棄損壞案件，不服臺灣高雄地方法院九十一年度易字第二一七四號中華
民國九十一年七月三十一日第一審判決（起訴案號：臺灣高雄地方法院檢察署九十一
年度偵字第一二六一六號），提起上訴，本院判決如左：
    主  文
上訴駁回。
    事  實
一、丙○○與梁義全為夫妻關係，因所經營之集本企業股份有限公司（下稱集本公司
    ）與案外人王玫間存有債務糾紛，經王玫聲請臺灣高雄地方法院民事執行處就集
    本公司之財產予以強制執行，該院民事執行處執行書記官乃於民國九十年四月四
    日上午十時許，前往高雄縣橋頭鄉○○村○○○路一０九號集本公司執行查封程
    序，於執行過程中，因丙○○不滿案外人王玫之兄王樸在旁以照相機照相，遂與
    王樸發生爭執，丙○○為阻止王樸拍照，乃與王樸發生拉扯（傷害部分業經臺灣
    高雄地方法院以九十年度易字第四五八四號判處罰金三千元確定），且於拉扯過
    程中，因王樸所持有之前開相機不慎摔落地面，丙○○乃與梁義全基於共同毀損
    之犯意聯絡（梁義全部分業經臺灣高雄地方法院以九十年度易字第四五八四號判
    處拘役三十日，經本院駁回上訴確定），先由丙○○將該相機拾起丟向梁義全，
    梁義全於取得相機後，即持之擲往停放在旁之某一車牌號碼均不詳之自小客貨車
    後車斗內，致該相機之快門無法使用，足以生損害於該相機之使用人王樸（該相
    機為案外人王瑩所有）。
二、案經王樸訴由高雄縣警察局岡山分局報告台灣高雄地方法院檢察署檢察官偵查起
    訴。
    理  由
一、訊據上訴人即被告丙○○固不諱言於前揭時地，因不滿告訴人王樸於強制執行過
    程中持相機拍照，乃與告訴人王樸發生爭執、拉扯，並於相機掉落地面後拾起交
    予梁義全之事實，惟矢口否認有何毀損犯行，辯稱：其並無摔相機之行為云云。
    經查：
(一)、被告丙○○確於前開時、地，因不滿告訴人甲○持相機拍照，遂與告訴人發生爭
    執、拉扯，且於拉扯過程中，致相機摔落地面，被告丙○○拾起該相機丟往被告
    梁義全，被告梁義全於拾獲後繼朝停放在旁自小客車後車斗丟擲，造成該相機快
    門無法使用等情，迭據告訴人於警、偵訊及原審與本院審理時指訴甚詳；證人即
    共犯梁義全於警訊中亦供承伊有撿起相機丟到車斗等情不諱（警卷第一頁背面）
    ，另原審法院該執行事件查封筆錄亦載稱：「執行過程中債務人法代梁義全有摔
    相機」等情乙確（偵卷第四十頁附查封筆錄影本）；又該相機被摔擲之後確已造
    成快門無法使用之損壞，並據證人即到場協助原審法院民事執行書記官執行查封
    程序之員警張瑞安於原審法院審理時證述在卷（原審九十年度易字第四五八四號
    卷第六十五頁），且衡諸吾人之社會生活經驗，相機屬精密之科學儀器，經用力
    丟擲碰撞，會造成受損無法使用，應為被告所能預見，其竟執意為之，可見其確
    有毀損之故意存在，可以認定。
(二)、按關於財產犯罪，其被害人之範圍，並不以所有人為限，即對於該財產有事實上
    管領力之人，亦不失為犯罪之直接被害人。至於毀損性質之財產犯罪，係以滅失
    或減少財產之價值為其侵害內容，所保護者乃財物之用益價值及交換價值，易言
    之，在於保護財物之用益權及處分權，故凡對於財物享有用益、處分之權責，例
    如所有人、承租人、借用人等，均得為毀損罪之直接被害人（最高法院四十七年
    度台非字第一七號判決意旨、司法院第二期、第四期司法業務研究會結果參照）
    。本件遭毀損之相機雖為案外人王瑩所有，並未經所有人王瑩提出告訴，惟業經
    借用人即告訴人甲○於警訊中提出告訴一節（參警卷第五頁反面），揆諸前開說
    乙，自屬有權告訴，併予敘乙。是被告事證乙確，犯行可以認定。
二、核被告所為，係犯刑法第三百五十四條之毀損罪。其與梁義全就上開犯行，有犯
    意聯絡及行為分擔，為共同正犯。
三、原審因而適用刑法第二十八條、第三百五十四條、第四十一條第一項前段，罰金
    罰鍰提高標準條例第一條前段、第二條規定，並審酌被告為一己之私欲而毀損他
    人財物，行為固屬不當，且犯罪後猶飾詞卸責，惟念被告毀損之財物價值非鉅，
    於開庭時表示欲賠償告訴人之損失，然為告訴人所拒絕等一切情狀，酌情量處拘
    役三十日，並諭知易科罰金之折算標準。經核原審認事用法俱無不合，量刑亦稱
    妥適，被告上訴意旨否認犯罪，空言指摘原判決不當，並無可取，為無理由，應
    予駁回。
據上論結，應依刑事訴訟法第三百六十八條，判決如主文。
本案經檢察官邱榮藏到庭執行職務。
中    華    民    國      九十一      年      十      月     二十二   日
                              臺灣高等法院高雄分院刑事第二庭
                                  審判長法官  林正雄
                                        法官  黃壽燕
                                        法官  黃仁松
右正本證乙與原本無異。
不得上訴。
                                  法院書記官  呂乙燕
中    華    民    國      九十一      年      十      月    二十二    日
附錄：本判決論罪科刑法條：
刑法第三百五十四條
毀棄、損壞前二條以外之他人之物或令致不堪用，足以生損害於公眾或他人者，處二
年以下有期徒刑、拘役或五百元以下罰金。
